臺灣高雄地方法院民事判決
111年度鳳簡字第558號
原      告  華南產物保險股份有限公司

法定代理人  陳文智  
訴訟代理人  卓定豐  
被      告  陳敏惠  
上列當事人間請求侵權行為損害賠償（交通）事件，本院於民國
111年11月28日言詞辯論終結，判決如下：
    主      文
被告應給付原告新臺幣柒萬壹仟零伍拾壹元，及自民國一一一年
七月二十三日起至清償日止，按週年利率百分之五計算之利息。
原告其餘之訴駁回。
訴訟費用新臺幣壹仟貳佰貳拾元，由被告負擔百分之六十一，餘
由原告負擔。
本判決第一項得假執行。但被告以新臺幣柒萬壹仟零伍拾壹元為
原告預供擔保，得免為假執行。
    事實及理由
一、按因侵權行為涉訟者，得由行為地之法院管轄，民事訴訟法
    第15條第1項定有明文。查本件被告住所地雖非本院管轄，
    惟本件侵權行為地為高雄市大寮區，本院自有管轄權，合先
    敘明。
二、被告經合法通知，無正當理由未於言詞辯論期日到場，核無
    民事訴訟法第386條各款所列情形，爰依原告聲請，由其一
    造辯論而為判決。
三、原告主張：被告於民國109年10月22日14時50分許，駕駛車
    牌號碼0000-00號自用小客車（下稱肇事車輛），行經高雄
    市○○區○○○路000號時，因跨越雙白線行駛，而不慎撞擊由原
    告承保車體損失險、訴外人陳姿沅所有並由訴外人陳德安駕
    駛之車牌號碼000-0000號自用小客車（下稱系爭車輛）左側
    車身，致系爭車輛受損，送廠維修費用為新臺幣（下同）11
    7,420元（含工資費用16,251元、零件費用101,169元）。原
    告遂依保險契約賠付陳姿沅，並依保險法第53條第1項規定
    取得代位權，原告自得代位向被告請求賠償，爰依民法第18
    4條1項前段、第191條之2、第196條及保險法第53條第1項之
    規定提起本訴，並聲明：被告應給付原告117,420元，及自
    起訴狀繕本送達翌日起至清償日止，按週年利率5％計算之利
    息。
四、被告受合法通知，未於言詞辯論期日到場，亦未提出書狀做
    任何聲明或陳述。
五、本院得心證之理由：
　㈠按因故意或過失，不法侵害他人之權利者，負損害賠償責任
    ；汽車、機車或其他非依軌道行駛之動力車輛，在使用中加
    損害於他人者，駕駛人應賠償因此所生之損害；被保險人因
    保險人應負保險責任之損失發生，而對於第三人有損失賠償
    請求權者，保險人得於給付賠償金額後，代位行使被保險人
    對於第三人之請求權，民法第184項第1項前段、第191條之2
    前段及保險法第53條第1項前段分別定有明文。次按汽車駕
    駛人轉彎或變換車道時，不依標誌、標線、號誌指示者，處
    600元以上1,800元以下罰鍰，道路交通管理處罰條例第48條
    第1項第2款定有明文。查原告主張之事實，業據其提出高雄
    市政府警察局道路交通事故初步分析研判表、高雄市政府警
    察局道路交通事故照片相片黏貼紀錄表、道路交通事故現場
    圖、高雄市政府警察局道路交通事故當事人登記聯單、估價
    單、統一發票、車損照片、系爭車輛行車執照、駕照等件為
    證（本院卷第13至41、117至125頁），並有本院職權調閱之
    本件事故現場圖等資料附卷可稽（本院卷第45至63頁），而
    被告經合法通知未到庭爭執，亦未提出書狀作有利於己之聲
    明或陳述以供本院審酌，依民事訴訟法第280條第3項、第1
    項規定，視同自認，是本件調查證據之結果，堪信原告主張
    為真實。是以，足認本件事故係因被告駕駛肇事車輛沿鳳屏
    一路內二快車道由東向西切至外側快車道時，因變換車道時
    ，不依標誌、標線、號誌指示而跨越雙白線行駛，適系爭車
    輛沿鳳屏一路外側快車道由東向西同向行駛，致肇事車輛右
    前車頭撞擊系爭車輛左側車身。原告既已依保險契約給付系
    爭車輛之維修費用，自得依上開法律規定代位行使對被告之
    損害賠償請求權。
　㈡次按不法毀損他人之物者，被害人得請求賠償其物因毀損所
    減少之價額；負損害賠償責任者，除法律另有規定或契約另
    有訂定外，應回復他方損害發生前之原狀，前項情形，債權
    人得請求支付回復原狀所必要之費用，以代回復原狀，民法
    第196條、第213條第1項、第3項分別定有明文。又依民法第
    196條請求賠償物被毀損所減少之價額，得以修復費用為估
    定之標準，但以必要者為限，例如：修理材料以新品換舊品
    ，應予折舊，此有最高法院77年5月17日77年度第9次民事庭
    會議決議可資參照。故債權人所得請求者既為回復原狀之必
    要費用，倘以維修費用為估定其回復原狀費用之標準，則修
    理材料以新品換舊品時，即應予折舊。而關於固定資產折舊
    率又可分為平均法及定率遞減法。所謂平均法係以固定資產
    成本減除殘價後之餘額，按固定資產耐用年數表規定之耐用
    年數平均分攤，計算其每期折舊額，定率遞減法係以固定資
    產每期減除該期折舊額之餘額順序作為各次期計算折舊之基
    數，而以一定比率計算其折舊額。是依損害賠償之目的在於
    填補被害人實際損害之目的而言，應採用平均法計算折舊，
    較為公允。查原告業已賠付系爭車輛維修費用117,420元（
    含工資費用16,251元、零件費用101,169元），觀諸本院職
    權調取之本件事故現場照片及原告提出車損照片，系爭車輛
    左側車身葉子板鈑金刮損變形、左前輪圈刮痕數道，及肇事
    車輛右前車頭保險桿與葉子板破洞、鈑金凹陷、刮痕數道、
    右前車頭燈破裂等情，有前開照片附卷可稽(本院卷第37至3
    9、55至63、117至125頁)，足認系爭車輛受損狀況係肇事車
    輛碰撞所致。而原告提出之估價單所載之修復內容（本院卷
    第23至33頁），經本院核對與系爭車輛前開認定之受損位置
    相符，堪認均屬必要之修復費用。而系爭車輛係107年2月出
    廠（本院卷第41頁），迄本件事故發生時即109年10月22日
    ，已使用2年9月（不滿1個月者以1月計），依行政院所發布
    之固定資產耐用年數表及固定資產折舊率表，自用小客車之
    耐用年數為5年，則零件扣除折舊後之維修費用估定為54,80
    0元【計算方式：1.殘價＝取得成本÷( 耐用年數＋1)即101,16
    9÷(5+1)≒16,862（小數點以下四捨五入）；2.折舊額 ＝(取
    得成本－殘價)×1/（耐用年數）×（使用年數）即(101,169－1
    6,862) ×1/5×（2+9/12）≒46,369（小數點以下四捨五入）
    ；3.扣除折舊後價值＝（新品取得成本－折舊額）即101,169－
    46,369＝54,800】，另加計無庸計算折舊之工資費用16,251
    元，原告得請求被告賠償之系爭車輛維修費用應為71,051元
    （計算式：54,800元＋16,251元＝71,051元）。
  ㈢末按遲延之債務，以支付金錢為標的者，債權人得請求依法
    定利率計算之遲延利息；應付利息之債務，其利率未經約定
    ，亦無法律可據者，週年利率為5％；給付無確定期限者，債
    務人於債權人得請求給付時，經其催告而未為給付，自受催
    告時起，負遲延責任。其經債權人起訴而送達訴狀，與催告
    有同一之效力，民法第233條第1項前段、第203條、第229條
    第2項亦分別定有明文。查原告起訴狀繕本於111年7月22日
    送達被告並發生催告之效力（本院卷第83頁），準此，原告
    請求給付自起訴狀繕本送達翌日即111年7月23日起至清償日
    止，按週年利率5％計算之利息，於法並無不合，應予准許。
六、綜上所述，原告依據侵權行為及保險代位之法律關係，請求
    被告給付71,051元，及自111年7月23日起至清償日止，按週
    年利率5％計算之利息範圍，為有理由，應予准許，逾此範圍
    之請求，為無理由，應予駁回。
七、本件原告勝訴部分係依民事訴訟法第427條適用簡易程序所
    為被告敗訴之判決，依同法第389條第1項第3款規定，應依
    職權宣告假執行，並依同法第392條第2項規定，依職權宣告
    被告如預供擔保後，得免為假執行。
八、訴訟費用負擔之依據：民事訴訟法第79條。
中　　華　　民　　國　　111 　年　　12　　月　　23　　日
          　　　　鳳山簡易庭  法　官  藍雅筠
以上正本係照原本作成。　　　　　　　　　
如不服本判決，應於送達後20日內，向本院提出上訴狀並表明上
訴理由，如於本判決宣示後送達前提起上訴者，應於判決送達後
20日內補提上訴理由書（須附繕本）。
中　　華　　民　　國　　111 　年　　12　　月　　23　　日
                              書記官  蔡毓琦  　　
訴訟費用計算式  裁判費（新臺幣）1,220元 合計            1,220元